臺灣高等法院刑事裁定
110年度聲字第802號
聲  請  人  臺灣高等檢察署檢察官
受  刑  人  吳承恩






上列聲請人因受刑人數罪併罰有二裁判以上，聲請定其應執行之
刑（聲請案號：臺灣高等檢察署110年度執聲字第301號），本院
裁定如下：
    主  文
吳承恩犯如附表所示各罪所處之刑，應執行有期徒刑伍年。
    理  由
一、聲請意旨略以：受刑人吳承恩因詐欺等數罪，先後經判決確
    定如附表，應依刑法第53條、第51條第5款規定，定其應執
    行之刑，爰依刑事訴訟法第477條第1項聲請裁定等語。
二、按裁判確定前犯數罪而有刑法第50條第1項但書所定「一、
    得易科罰金之罪與不得易科罰金之罪」之情形者，「受刑人
    請求檢察官聲請定應執行刑者，依第51條規定定之」，同法
    第50條第2項定有明文。次按數罪併罰之定應執行之刑係一
    種特別的量刑過程，相較於刑法第57條所定科刑時應審酌之
    事項係對一般犯罪行為之裁量，定應執行刑之宣告，乃對犯
    罪行為人本身及所犯各罪之總檢視，除應考量行為人所犯數
    罪反應出之人格特性，並應權衡審酌行為人犯行之反社會性
    、刑罰適應性與整體刑法目的，依刑法第51條第5款之規定
    ，採限制加重原則，以宣告各刑中之最長期為下限，各刑合
    併之刑期為上限，但最長不得逾三十年，資為量刑自由裁量
    權之外部界限，並應受法秩序理念規範之比例原則、平等原
    則、責罰相當原則、重複評價禁止原則等自由裁量權之內部
    抽象價值要求界限之支配，使以輕重得宜，罰當其責，俾符
    合法律授與裁量權之目的，兼顧刑罰衡平原則。是於併合處
    罰而酌定執行刑時，應審酌行為人所犯數罪之犯罪類型、行
    為態樣、手段、動機，其犯罪類型相同、行為態樣、手段、
    動機相似者，於併合處罰時，因責任非難重複之程度較高，
    允酌定較低之應執行刑。換言之，刑罰之科處，應以行為人
    之責任為基礎，考量人之生命有限，刑罰對被告造成之痛苦
    程度，係以刑度增加而生加乘效果，而非等比方式增加，如
    以實質累加方式執行，刑責恐將偏重過苛，不符現代刑事政
    策及刑罰之社會功能，故透過定應執行刑程序，採限制加重
    原則，授權法官綜合斟酌被告犯罪行為之不法與罪責程度、
    各罪彼此間之關聯性（例如數罪犯罪時間、空間、各行為所
    侵害法益之專屬性或同一性、數罪對法益侵害之加重效應等
    ）、數罪所反應被告人格特性與傾向、對被告施以矯正之必
    要性等，妥適裁量最終具體應實現之刑罰，以符罪責相當之
    要求。再者，國家使用刑罰懲罰或矯治犯罪，必須考慮手段
    之效益，使用過度之刑罰，會使邊際效益遞減，未必能達到
    目的，卻造成犯罪管理之過度花費，這正是所謂刑罰經濟之
    思考（最高法院106年度台抗字第177號裁定參照）。又按刑
    事訴訟法第370條第2項、第3項，已針對第二審上訴案件之
    定應執行之刑，明定有不利益變更禁止原則之適用，而分屬
    不同案件之數罪併罰有應更定執行刑之情形，倘數罪之刑，
    曾經定其執行刑，再與其他裁判宣告之刑定其執行刑時，在
    法理上亦應同受此原則之拘束。亦即，另定之執行刑，其裁
    量所定之刑期，不得較重於前定之執行刑加計後裁判宣告之
    刑之總和。而法院於裁量另定應執行之刑時，祇須在不逸脫
    上開範圍內為衡酌，而無全然喪失權衡意義或其裁量行使顯
    然有違比例原則之裁量權濫用之例外情形，並不悖於定應執
    行刑之恤刑目的者，即無違裁量權之內部性界限（最高法院
    104年度台抗字第410號裁定意旨參照）。另依刑法第53條應
    依刑法第51條第5款至第7款之規定，定其應執行之刑者，由
    該案犯罪事實最後判決之法院之檢察官，聲請該法院裁定之
    ，刑事訴訟法第477條第1項亦有明定。另數罪併罰中之一罪
    ，依刑法規定得易科罰金，若因與不得易科之他罪併合處罰
    結果而不得易科罰金時，原可易科部分所處之刑，自亦無庸
    為易科折算標準之記載（司法院大法官釋字第144、679號解
    釋意旨參照）。
三、經查：
㈠、本件受刑人因犯如附表各編號所示之罪，先後經判處如附表
    各編號所示之刑，均經分別確定在案（本院為犯罪事實最後
    判決之法院；聲請書之附表有誤，爰更正為如本件附表所示
    ；又附表編號1至4之罪，曾經定應執行刑7月確定；附表編
    號6之罪，曾經定應執行刑3年6月確定；附表編號7之罪，曾
    經定應執行刑6年2月確定），且各罪均為裁判確定前所犯，
    有各該刑事判決書附卷可憑。其中受刑人所犯如附表編號1
    至3、8所示之罪所處之刑係得易科罰金，附表編號4至7所示
    之罪所處之刑則不得易科罰金，原不得合併定應執行刑。然
    查，受刑人業已請求檢察官就附表各編號所示之罪合併聲請
    定應執行刑，此有「臺灣臺北地方檢察署依102年1月23日修
    正之刑法第50條調查受刑人是否聲請定應執行刑調查表」在
    卷可稽，合於刑法第50條第2項之規定，檢察官就附表所示
    各編號之罪聲請合併定應執行刑，核無不合，應予准許。
㈡、審酌受刑人所犯如附表編號5至8之13罪犯行，均為罪質相同
    之詐欺案件（附表編號5至7為加重詐欺罪、附表編號8為幫
    助詐欺罪），且觀諸上開各罪之刑事判決，受刑人犯罪時間
    均集中在106年5月至同年11月間。另受刑人所犯如附表編號
    1至3所示之罪，係屬罪質相同之施用第二級毒品罪，均屬個
    人自戕之行為；如附表編號4所示之轉讓禁藥、偽藥罪，係
    因轉讓亦屬禁藥、偽藥之毒品甲基安非他命及愷他命，有上
    述各該案號刑事判決在卷可稽，犯罪時間則均在107年1月至
    同年4月間，則受刑人所犯上開詐欺及毒品案件之各罪犯罪
    時間甚為密接，犯罪行為態樣、手段、動機相似，責任非難
    重複程度甚高，均尚非情節重大之犯罪，且受刑人非詐欺集
    團核心成員，兼衡受刑人犯後坦承犯行等節，於定應執行刑
    時，自可酌定較低之應執行刑，俾符罪刑相當原則，避免其
    刑度或有超過行為不法內涵之虞，而有違罪責相當性原則。
    又受刑人所犯附表編號1至3、8之罪雖經法院判處得易科罰
    金之刑，但因與附表編號4至7不得易科罰金之刑合併定應執
    行刑，依上揭說明，自無庸再為易科罰金折算標準之諭知；
    又附表編號1至4之罪，業經執行完畢，於本件執行時，應予
    扣抵，均併此敘明。
據上論斷，應依刑事訴訟法第477條第1項，刑法第50條第1項但
書、第2項，第53條、第51條第5款，裁定如主文。
中　　華　　民　　國　　110 　年　　2 　　月　　25　　日
     　　　　　　 刑事第十六庭  審判長法　官  葉騰瑞
                                      法　官  莊明彰
                                      法　官  廖紋妤
以上正本證明與原本無異。      
如不服本裁定，應於收受送達後5日內向本院提出抗告狀。
                                      書記官  江珮菱
中　　華　　民　　國　　110 　年　　2 　　月　　26　　日